【裁判字號】    92,交易,47
【裁判日期】    920715
【裁判案由】    過失傷害
【裁判全文】
臺灣彰化地方法院刑事判決                          九十二年度交易字第四七號
    公  訴  人  臺灣彰化地方法院檢察署檢察官
    被      告  丙○○
右列被告因過失傷害案件，經檢察官提起公訴（九十年度偵續字第九一號），本院判
決如左：
    主      文
丙○○因過失傷害人，處有期徒刑伍月，如易科罰金，以佰元折算壹日。
    事      實
一、丙○○於民國八十九年七月四日晚上八時四十分許，駕駛車牌號碼ＡＧ─○○三
    七號自用小客車附載曾文正，沿彰化縣彰化市○○路○段，由南往北方向行駛，
    行經該路與同路段九十五巷之交岔路口時，本應注意該路段之限速為時速七十公
    里，不得超速行駛，且應注意車前狀況，隨時採取必要之安全措施，而依當時天
    候晴、路面乾燥、無缺陷、無障礙物、視距良好等一切情狀，並無不能注意之情
    事，竟疏未注意車前狀況，或減速慢行並作隨時採取必要安全措施之準備，貿然
    以時速約九十八公里許之速度超速行駛，適乙○○騎車牌號碼ＩＣ─－三九六號
    機車，亦疏未注意遵行方向、不得駛入來車車道及注意有無來車，貿然從距離上
    述巷口北方約五十公尺之右側慢車道，由北往南方向逆向斜穿橫越該路，丙○○
    因車速過快煞避不及，在內側快車道上撞倒乙○○所騎機車，致乙○○頭部外傷
    合併硬膜出血及雙側前額葉腦挫傷與臚內出血，因而成為失智狀態，其自我照顧
    及工作能力明顯缺損已達重大難治傷害之程度。丙○○於車禍肇事後經委請曾文
    正代為報案，並於警員前往現場處理車禍尚不知何人是肇事犯罪嫌疑人時，即當
    場向該警員表示係其肇事及接受裁判而自首。
二、案經檢察官指定乙○○之女甲○○為代行告訴人訴請臺灣彰化地方法院檢察署檢
    察官偵查起訴。
    理      由
一、訊據被告丙○○固坦承於上述時地駕車肇事等情，但否認有何過失，辯稱：是乙
    ○○逆向駛入其車道云云。經查：
（一）被告駕車肇事致被害人受傷而處於失智狀態等情，除據被告坦承肇事外，並有
      被害人之驗傷診斷書、身心障礙手冊在卷可證，又查被告車輛毀損部位在左前
      大燈及左側引擎蓋處，被害人係倒臥於內側快車道近中央分隔島處，離路口已
      有約十五公尺遠，二車撞擊點亦在離上述九十五巷口行人穿越道約九點七公尺
      之內側快車道上，有彰化縣警察局道路交通事故調查報告表一紙、現場照片十
      二張附卷可稽，可見被害人所騎機車原已在快車道上，並位在被告左前方，始
      有可能經撞擊後，彈向內側（即左前方），並使被告車輛僅毀損左半部，且經
      送請鑑定，亦認被告所稱被害人逆向斜穿該路等語，「對照現場圖示『兩車碰
      擊地點在通過九十五巷口後北向內側快車道，之後丙○○所駕駛之自小客車遺
      有右斜刮地痕跡』與照片攝示『丙○○小客車車頭左側由前往後碰擊受損，乙
      ○○所駕重機車前輪撞斷離』等情形應屬吻合」，所以被告辯稱被害人當時係
      逆向斜穿內側快車道等情，應與事實相符。
（二）又肇事路段遺有被告所駕車前保險桿刮地痕，起於內側車道距離該九十五巷口
      行人穿越道約九．七公尺處，右斜向至慢車道停車處，長達五一．二公尺，被
      告所駕車之煞車痕起始於北向內、外側車道間，距離該九五巷口行人穿越道約
      七．九公尺處，亦右斜向至慢車道停車處，長達五一．三公尺，經換算車速為
      時速九八．八六公里，而上述肇事路段速限為時速七十公里，此有上述道路交
      通事故調查報告表及彰化縣警察局彰警交字第○九二○○○二四八九號函在卷
      可稽，足見被告嚴重超速，且幾乎是在撞及被害人同時才開始煞車，又證人即
      路旁金馬大鎮建物管理員許自猷稱被害人在當日下午在其管理室聊天，於下午
      八時過後離開等語，另被告稱被害人係自其右側即約在其肇事後停車處之慢車
      道附近斜穿進入北向內側車道等語，核與目擊證人曾文正所述情節相符，而該
      金馬大鎮管理室即在被告肇事後停車處附近，亦可見被害人確係自上述金馬大
      鎮管理室附近騎機車逆向斜穿金馬路北向車道，但已行駛與上述煞車痕、刮地
      痕相當之約五十公尺距離，自已經過相當時間，被告駕車行經該路段，嚴重超
      速且未能及時發覺車前右側來車狀況，因而未及採取必要安全措施，於二車幾
      乎碰撞之同時始發覺被害人之來車才開始煞車，以致煞避不及而肇事，此事實
      可堪認定。本件經送台灣省彰化縣區車輛行車事故鑑定委員會鑑定及台灣省行
      車事故覆議鑑定委員會覆議結果，雖認為被告駕駛自用小客車按己向遵行車道
      行駛，無肇事因素，但本院認該鑑定及覆議均未慮及被告駕車嚴重超速，以致
      壓縮其反應時間，且被害人騎車斜穿該道路約五十公尺，已有相當時間，被告
      竟在二車幾乎相撞之同時始發覺來車才開始煞車，顯亦疏未注意車前狀況等情
      ，所以上述鑑定及覆議結果均為本院不採，附此敘明。
（三）又按汽車之行車速度，應依規定行駛，並應注意車前狀況，隨時採取必要之安
      全措施，道路交通安全規則第九十三條第一項、第九十四條第三項分別定有明
      文，被告駕車行經上述路段，自應遵守上述規定，而參以當時天候晴、路面乾
      燥、無缺陷、無障礙物、視距良好等一切情狀，並無不能注意之情事，此亦據
      上述調查報告表載明，被告顯無不能注意之情事，詎其竟疏未注意車前狀況，
      並採取減速慢行或其他之安全措施，反而嚴重超速行駛，以致肇事，使被害人
      受有上述傷害因而處於失智狀態等重大難治之傷害，被告自應負過失責任，雖
      被害人未注意來車狀況而逆向行駛應為肇事主因，但仍不能解免被告應負肇事
      次因之過失責任，且其過失行為與被害人所受傷害間，具有相當因果關係。
（四）代行告訴人雖質疑被告駕車闖越紅燈通過上述九十五巷口等情，但被告堅決否
      認闖越紅燈，而依現場處理警員張惠民現場勘查結果，被訪查人蔡佩君、張麗
      娟、許阿錦、劉素貞等人之勘查紀錄表，均記載渠等係聽到聲音出來看，未注
      意紅綠燈號誌等語，雖另有吳佳容之勘查紀錄表記載：我聽到極大引擎聲，見
      一部藍色車輛，當時其他車輛均禁止不動因金馬路南北向為紅燈，是該藍色車
      輛闖紅燈後便撞擊由金馬路三段一五０之二號旁出來之機車等語，但對於目擊
      經過顯未詳細載明，且該勘查紀錄表僅有「吳佳容」之簽名，未有其年籍或其
      他足資識別之資料，且證人即警員張惠民稱：已找不到「吳佳容」等語，以致
      該證人未能到庭作證，從而，該「吳佳容」究係自何時起、自何角度觀察肇事
      經過，如何辨識燈光號誌等情，均未能到庭陳述明確，又其所記載「其他車輛
      均禁止不動」，與上述劉素貞之勘查紀錄表上「金馬路三段南向北車道車輛仍
      緩慢行駛中」之記載，亦有不同，所以不能僅以上述「吳佳容」勘查紀錄表所
      載，遽而認定被告闖越紅燈，此外，復查無其他證據足以證明被告確有闖越紅
      燈，此部份無法證明。
（五）綜上所述，本件事證已臻明確，被告辯稱無過失等語，不能採納，其犯行堪予
      認定。
二、核被告所為係犯刑法第二百八十四條第一項後段過失重傷害罪。被告肇事後，於
    有偵查犯罪職權之機關或個人發覺其犯罪前，隨即託請旁人報警，並主動向前往
    現場處理本件車禍之員警坦承肇事而自首，業據被告供明在卷，並據上述調查報
    告表載明，依法減輕其刑。爰審酌被告應負擔本件肇事之次要過失責任、犯罪所
    生危害、被害人所受傷害導致失智而無法自理生活狀態之嚴重程度、及被告肇事
    後之態度、迄未與告訴人達成民事和解賠償損失等一切情狀，量處如主文所示之
    刑，並諭知易科罰金之折算標準。
三、被告行為後，刑法第四十一條關於易科罰金之規定業於九十年一月十日修正公布
    ，並自同年月十二日生效，惟修正前後之規定，對於被告得否易科罰金不生影響
    ，尚無比較新舊法之實益，仍應依刑法第二條第一項前段之從新原則，適用修正
    後之刑法第四十一條第一項前段，附此敘明。
據上論斷，應依刑事訴訟法第二百九十九條第一項前段，刑法第二條第一項前段、第
二百八十四條第一項後段、第六十二條前段、第四十一條第一項前段，罰金罰鍰提高
標準條例第一條前段、第二條，判決如主文。
本件經檢察官陳茂亭到庭執行職務。
中      華      民      國    九十二    年      七      月     十五     日
                                 臺灣彰化地方法院刑事第三庭
  法      官  余  仕  明
右正本證明與原本無異。
如不服本判決，應於判決送達後十日內向本院提出上訴狀( 須附繕本 )。
告訴人或被害人對於判決如有不服具備理由請求檢察官上訴者，其上訴期間之計算係
以檢察官收受判決正本之日期為準。
                                       法院書記官  梁  高  賓
中      華      民      國    九十二    年      七      月     十六     日
刑法第二百八十四條
因過失傷害人者，處六月以下有期徒刑、拘役或五百元以下罰金。致重傷者，處一年
以下有期徒刑、拘役或五百元以下罰金。
從事業務之人，因業務之過失傷害人者，處一年以下有期徒刑、拘役或一千元以下罰
金。致重傷者，處三年以下有期徒刑、拘役或二千元以下罰金。


司法院資訊處製作；財團法人民間司法改革基金會備份。
